【裁判字號】    97,易,398
【裁判日期】    970403
【裁判案由】    詐欺
【裁判全文】
臺灣板橋地方法院刑事判決               97年度易字第398號
公  訴  人  臺灣板橋地方法院檢察署檢察官
被      告  甲○○
上列被告因詐欺案件，經檢察官提起公訴（97年度偵字第72號、
1749號），本院判決如下：
    主  文
甲○○幫助意圖為自己不法之所有，以詐術使人將本人之物交付
，累犯，處有期徒刑伍月，如易科罰金，以新台幣壹千元折算壹
日。
    事  實
一、甲○○前因毒品危害防制條例案件，經本院以91年度訴字第
    1641號判處有期徒刑10月確定，於民國93年6 月22日執行完
    畢。詎猶不知悔改，其於得預見任意提供自己在金融機構之
    帳戶、提款卡供他人使用，將幫助他人掩飾詐欺犯罪所得財
    物以遂行詐欺犯罪之情形下，竟不違背其本意，仍基於幫助
    他人詐欺取財之不確定故意，於96年9 月17日至19日間某日
    ，在不詳地點，將其於同年月17日申辦之國泰世華銀行新泰
    分行000000000000號帳戶之存摺、金融卡等物交付予真實姓
    名年籍不詳之成年人使用，而任由該人或其轉手之詐欺集團
    作為詐欺取財收受款項之工具。嗣該成年人或其轉手之詐欺
    集團成員意圖為自己不法之所有，為下列行為：（一）於96
    年9 月19日晚間某時，撥打電話予丙○○，佯稱需依指示持
    提款卡操作自動櫃員機確認身份後，始得與網友進行交友活
    動云云，致丙○○陷於錯誤，於同日晚間7 時28 分 許，依
    指示將新臺幣（下同）23,171元匯入上開甲○○銀行帳戶而
    交付之，旋遭提領一空；（二）於96年9 月19日晚間某時許
    ，撥打電話予乙○○，佯稱需依指示持提款卡操作自動櫃員
    機，以更正網路購物設定問題云云，致乙○○陷於錯誤，於
    同日晚間8 時24分許，依指示將29,985元匯入上開甲○○銀
    行帳戶而交付之，亦遭提領一空。嗣因丙○○、乙○○發覺
    受騙，報警處理，始查知上情。
二、案經新竹市警察局移送及臺北縣政府警察局新莊分局報告臺
    灣板橋地方法院檢察署檢察官偵查起訴。
    理  由
一、按被告以外之人於審判外之言詞或書面陳述，除法律有規定
    者外，不得作為證據；次按被告以外之人於審判外之陳述，
    雖不符前4 條之規定，而經當事人於審判程序同意作為證據
    ，法院審酌該言詞陳述或書面陳述作成時之情況，認為適當
    者，亦得為證據；當事人、代理人或辯護人於法院調查證據
    時，知有第159條第1項不得為證據之情形，而未於言詞辯論
    終結前聲明異議者，視為有前項之同意，刑事訴訟法第 159
    條第1項、第159條之5第1項、第2 項分別定有明文。查證人
    丙○○、乙○○於警詢中之證述，核其性質雖屬被告以外之
    人於審判外之言詞陳述，原則均不得為證據，惟被告甲○○
    對上開證據未於言詞辯論終結前聲明異議，且經本院審酌該
    言詞作成時並無不當取供或其他非法之情況，亦無不適當之
    情形，揆諸前揭說明，上開證據應具證據能力，合先敘明。
二、訊據被告甲○○矢口否認有何幫助詐欺取財犯行，辯稱；伊
    於96年9 月17日向國泰世華銀行新泰分行開立上開帳戶後，
    將存摺、提款卡等物放置於機車置物箱內，等到同年月19日
    就發現機車置物箱被毀損，上開存摺、提款卡等物都被偷走
    了，因為存摺內存款只有1,000 元，想說不見就算了，所以
    也沒有報警或辦理掛失等語，經查：
（一）被害人丙○○、乙○○因誤信詐騙集團佯稱需依指示持提
      款卡操作自動櫃員機確認身份後，始得與網友進行交友活
      動及需依指示持提款卡操作自動櫃員機，以更正網路購物
      設定問題，而分別於上開時間、地點將款項匯入被告上開
      銀行帳戶，且於匯入後，旋即遭人提領一空等情，分據被
      害人丙○○、乙○○於警詢中（97年度偵字第72號卷第5
      頁、第10頁）證述明確，且有郵局匯款明細表、中國信託
      匯款明細表、國泰世華銀行新泰分行96年10月11日（96）
      國世銀新泰字第71號函暨被告上開帳戶開戶資料各1 份（
      上開偵卷第9 頁、第13頁、第14-17 頁）在卷可憑，堪信
      為真實。
（二）被告雖辯稱系爭銀行存摺、提款卡遺失云云，然金融帳戶
      資料事關個人財產權益之保障，存摺、提款卡等物之專屬
      性質均甚高，若落入不明人士手中，極易被利用為取贓之
      犯罪工具，一般人均有妥為保管以防止他人任意使用之認
      識，而被告為已滿30歲之人，高中畢業，有被告警詢筆錄
      所載教育程度資料可參，顯見其有相當之智識程度及社會
      經驗，其竟輕忽未將提款卡、存摺妥善放置，而將之率置
      於機車置物箱內，已與一般常情相悖。況查被告辦理上開
      帳戶之目的在於存款一情，已據被告於本院審理中供述明
      確，又被告另有農會之存款帳戶一節，亦據被告於本院準
      備程序中供述明確（本院卷第19頁），則其既不將存款存
      入農會帳戶內，反而特別另行開立帳戶，顯見其有利用上
      開帳戶存款之急切需求，然被告卻於開戶之際僅存入
      1,000 元，而無大筆款項存入，有被告前開帳戶存款對帳
      單1 份在卷可參（97年度偵字第72號卷第17頁），且被告
      於上開帳戶存摺、提款卡遺失後，竟均未向開戶銀行辦理
      掛失以補發存摺、提款卡，或另向其他金融機關開立帳戶
      以達其原先存款之急切需求，亦悖於常情，顯見被告特地
      於96年9 月17日開立前開帳戶之目的非如其所辯係為存款
      。
（三）另就取得被告上開帳戶之詐欺集團而言，其既係欲利用被
      告帳戶作為收取騙得款項之工具，且確有被害人因受騙而
      匯款至上開帳戶內，衡情該詐欺集團當無可能選擇一隨時
      可能遭帳戶所有人掛失而無法使用之帳戶，作為收取款項
      之用，否則，倘該詐欺集團尚未及實施詐欺犯行，甚或已
      實施詐欺犯行而未及提領詐得款項前，該帳戶所有人已先
      行將帳戶掛失，甚至將帳戶內詐得之款項提領一空，則該
      詐欺集團豈非徒勞無功、一無所獲？是被告辯稱上開帳戶
      係遺失，而遭詐騙集團利用等情，顯不合常理。
（四）綜上，被告之上開銀行帳戶存摺與提款卡等物，應可認定
      係由被告交付予他人使用，隨後被告再以遺失為由以求脫
      免犯罪責。另查，一般民眾向金融機構申請開立存款帳戶
      並無任何特殊之資格限制，其皆可以存入最低開戶金額之
      方式，任意於金融機構申請開立存款帳戶，且一人並可於
      不同之金融機構申設多數之存款帳戶使用，此屬眾所周知
      之事實，又利用他人帳戶從事詐欺取財之方式，亦為傳播
      媒體廣為報導，依一般人之社會生活經驗，若見他人不以
      自己名義申請帳戶，反而向人收集存款帳戶供己使用，衡
      情對於該帳戶是否供不法之使用，當有合理之懷疑，故被
      告應可預見提供帳戶存摺、提款卡等物供他人使用，有幫
      助他人從事詐欺取財犯行之可能，惟被告竟仍將其上開銀
      行帳戶之存摺、提款卡等物均交予他人使用，足見被告於
      主觀上對於其提供帳戶之行為，縱令因而幫助他人為詐欺
      取財之行為，亦不違反其本意，其有幫助詐欺取財之不確
      定故意，至屬灼然。
三、按刑法上之幫助犯，係對於犯罪與正犯有共同之認識，而以
    幫助之意思，對於正犯資以助力，而未參與實施犯罪之行為
    者而言，最高法院88年度臺上字第1270號判決可資參照；是
    以如未參與實施犯罪構成要件之行為，且係出於幫助之意思
    提供助力，即屬幫助犯。查被告提供上開金融機構帳戶之存
    摺、提款卡予他人使用，使詐欺集團向被害人詐騙財物後，
    得以使用被告上開帳戶為匯款工具，致被害人匯款至被告帳
    戶內，而遂行詐欺取財之犯行，顯係參與詐欺取財構成要件
    以外之行為，而對該詐騙集團遂行詐欺取財犯行資以助力。
    故核被告所為，係犯刑法第339 條第1 項、第30條第1 項之
    幫助詐欺取財罪。被告幫助他人遂行詐欺取財之犯行，為從
    犯，爰依刑法第30條第2 項規定，按正犯之刑減輕其刑。被
    告以一個提供金融機構存摺、提款卡之行為，幫助詐欺集團
    分別詐騙被害人曾政順、乙○○，為想像競合，應依刑法第
    55條規定論以一幫助詐欺取財罪。又被告前因毒品危害防制
    條例案件，經本院以91年度訴字第1641號判處有期徒刑10月
    確定，於93年6 月22日執行完畢，有台灣高等法院被告前案
    紀錄表1 份在卷可稽，其受有期徒刑之執行完畢，5 年以內
    故意再犯有期徒刑以上之罪，為累犯，應依刑法第47條第1
    項規定加重其刑。爰審酌被告之前科紀錄、其所為非但增加
    被害人尋求救濟及治安機關查緝犯罪之困難，亦使不法詐欺
    犯得以順利掩飾其詐欺所得之財物，危害被害人財產安全及
    社會治安，且被害人等遭詐騙之金額非低，及被告犯罪後未
    坦承犯行之態度等一切情狀，量處如主文所示之刑，並諭知
    易科罰金之折算標準。
綜上論斷，應依刑事訴訟法第299 條第1 項，刑法第339 條第1
項、第30條第1 項、第2 項、第55條、第47條第1 項、第41條第
1項 前段，刑法施行法第1 條之1 第1 項、第2 項前段，逕以簡
易判決處刑如主文。
本案經檢察官陳旻源到庭執行職務。
中    華    民    國    97    年    4     月    3     日
                  台灣板橋地方法院刑事第十三庭
                      審判長法  官  李麗珠
                            法  官  許映鈞
                            法  官  俞秀美
上列正本證明與原本無異。
如不服本判決應於送達後10日內向本院提出上訴狀。
                            書記官  謝怡貞
中    華    民    國    97    年    4     月    3     日
附錄本案論罪科刑法條全文：
刑法第339條：
意圖為自己或第三人不法之所有，以詐術使人將本人或第三人之
物交付者，處5 年以下有期徒刑、拘役或科或併科1 千元以下罰
金。
以前項方法得財產上不法之利益或使第三人得之者，亦同。
前二項之未遂犯罰之。


司法院資訊處製作；財團法人民間司法改革基金會備份。
